【裁判字號】    98,台上,5989
【裁判日期】    981015
【裁判案由】    違反廢棄物清理法
【裁判全文】
最高法院刑事判決            九十八年度台上字第五九八九號
上  訴  人  甲○○
上列上訴人因違反廢棄物清理法案件，不服台灣高等法院台中分
院中華民國九十六年六月八日第二審判決（九十六年度上訴字第
六八六號，起訴案號：台灣苗栗地方法院檢察署九十五年度偵字
第三三號），提起上訴，本院判決如下：
    主  文
上訴駁回。
    理  由
按刑事訴訟法第三百七十七條規定，上訴於第三審法院，非以判
決違背法令為理由，不得為之。是提起第三審上訴，應以原判決
違背法令為理由，係屬法定要件。如果上訴理由書狀並未依據卷
內訴訟資料，具體指摘原判決不適用何種法則或如何適用不當，
或所指摘原判決違法情事，顯與法律規定得為第三審上訴理由之
違法情形，不相適合時，均應認其上訴為違背法律上之程式，予
以駁回。本件上訴人甲○○上訴意旨略稱：(一)、本件苗栗縣環境
保護局環境保護工作紀錄表一紙、台北市政府民國九十四年十一
月三日府環三字第09426602100 號函及後附如意公司辦理廢棄物
清除許可證暨變更增加廢棄物清運車輛之申請書相關文件資料影
本等證據，均係被告以外之人於審判外之書面陳述，應無證據能
力，上訴人之辯護人業已陳明在狀。原審未就證據能力之有無進
行調查，逕採為斷罪之依據，於法不合。(二)、證人張維穩所證，
陳錦祥於警方以巡邏車解回分駐所途中，一直以電話對外聯絡，
迄至製作筆錄時，始供出張源秀，嗣經警方將張源秀找來分駐所
，雖與陳錦祥似有幾句對話，但兩人狀若不相識云云，證人之個
人意見或推測之詞，並非證人體驗之事實，不得作為證據。乃原
判決憑以認定陳錦祥並非張源秀聯繫前來，進而認係上訴人聯繫
前來傾倒廢棄物，判決之採證違背法令。(三)、原判決遽以上訴人
於檢察官偵查時所稱，如果將來檢察官認定上訴人有罪，願意接
受緩起訴處分，率認上訴人自白犯罪，其判決即有採證上之違背
法令。(四)、本件傾倒回填入坑洞之物，不能證明為一般事業廢棄
物；上訴人並非建興瀝青廠之管理人，原判決逕認上訴人對該廠
相關業務仍有相當程度之參與及決策權，有判決理由矛盾之違法
。(五)、上訴人請求傳喚之證人陳錦祥，原審既未認為不必要，又
未以裁定駁回該請求，竟未予傳喚，遽行判決，有應於審判期日
調查之證據而未予調查之違法，並有判決不備理由之違法；原判
決捨證人張源秀於警詢、陳錦祥於警詢及偵查中所為有利於上訴
人之陳述而不採，徒以證人蔣肇泉為上訴人之子，即謂其於作證
時不免有迴護之詞而不予採信，其自由判斷職權之行使有不合論
理法則之違法等語。
惟查：(一)、公務員職務上製作之紀錄文書、證明文書，其提出於
法院用以證明文書所載之事實者，性質上固不失為傳聞證據之一
種，然因該文書係以公務員依其職掌職務之資料為基礎而製作，
攸關公務員之責任與信譽，且若有錯誤或虛偽情事，公務員可能
因此擔負刑事或行政責任，又該文書之基礎資料經常處於可受公
開檢查之狀態，設有錯誤，甚易及時糾正，從而，依憑此等基礎
資料製作之紀錄文書或證明文書，證據法例均認其本質上具有真
實之保證而訂為傳聞容許之例外。刑事訴訟法第一百五十九條之
四第一款參考美、日法例規定此等文書，除顯有不可信之情況外
，得為證據。本件苗栗縣環境保護局環境保護工作紀錄表、台北
市政府函及後附如意公司辦理廢棄物清除許可證暨變更增加廢棄
物清運車輛之申請書相關文件資料，核屬上開規定傳聞容許例外
之文書，原判決採為事實認定之證據，並不生違誤。(二)、人證乃
證人本於個人感官知覺對於待證事實親自體驗，依言詞供述之方
式，陳述其認知之事實，使有助於法院判斷待證事實之存否或如
何存在之證據方法。證言之性質，與體驗事實具有不可分離關係
而無可替代，若僅單純主觀之判斷意見或推測之詞，即背離證言
之性質，且僭越事實審判權，固非法之所許。惟有些客觀存在事
實所產生之現象或人與人互動間之微妙現象，往往為一般人言詞
所難以表達，倘證人遇此情形，基於實際經驗之基礎所為類似意
見之陳述，而可理解係證言之一部分者，則不能視為意見證據而
排除之，刑事訴訟法第一百六十條容許證人以實際經驗為基礎之
意見證據，即此意。是本件張維穩以親自目睹陳錦祥頻頻對外通
聯，但遲遲供出張源秀，以及見到張源秀，僅幾句對話等情為基
礎，所為兩人狀若不相識之陳述，揆之前開說明，難認無證據能
力，原判決採為判斷之依據，亦無違誤。(三)、其餘關於本件回填
入坑洞之物，是否一般事業廢棄物？上訴人是否為建興瀝青廠之
管理人？張源秀、陳錦祥及蔣肇泉之證言如何可信？核均屬證據
證明力問題，原判決就證據之取捨，已敘明其理由，並不違經驗
法則及論理法則；而陳錦祥部分，證據既經取捨，自無再行傳訊
之必要，原審以判決理由之敘述代替駁回聲請傳喚之裁定，亦無
不合。上訴意旨重為事實之爭執，核非上訴第三審之適法理由。
至於上訴人於檢察官偵查中，在緩起訴處分之期待下，所為附條
件之有罪陳述，證據能力固有疑義，惟原判決係於全部事實認定
之後，在駁斥上訴人抗辯之末，有此贅述，雖狗尾續貂，核屬顯
然不影響原判決事實認定之結果，亦非上訴第三審之適法理由。
(四)、綜上，上訴意旨徒憑己意或就原判決已有說明之事項，或原
審判斷證據證明力之合法職權行使，漫指其違法，重為單純事實
上之爭執，難謂係適法上訴第三審之理由，其上訴違背法律上之
程式，應予駁回。
據上論結，應依刑事訴訟法第三百九十五條前段，判決如主文。
中    華    民    國  九十八  年    十    月   十五   日
                      最高法院刑事第五庭
                          審判長法官  陳  正  庸
                                法官  林  秀  夫
                                法官  宋      祺
                                法官  陳  祐  治
                                法官  林  瑞  斌
      本件正本證明與原本無異
                                      書  記  官
中    華    民    國  九十八  年    十    月   二十   日
                                                      m

司法院資訊處製作；財團法人民間司法改革基金會備份。
